【裁判字號】    98,交聲,1773
【裁判日期】    980731
【裁判案由】    交管條例聲異
【裁判全文】
臺灣板橋地方法院交通事件裁定        98年度交聲字第1773號
原處分機關  交通部公路總局臺北區監理所蘆洲監理站
異  議  人  甲○○
上列異議人即受處分人因違反道路交通管理處罰條例案件，對於
交通部公路總局臺北區監理所蘆洲監理站民國98年 6月12日所為
之北監蘆字第裁 46－C00000000號處分，聲明異議，本院裁定如
下：
    主  文
原處分撤銷。
甲○○汽車駕駛人，駕駛汽車經測試檢定酒精濃度超過規定標準
，處罰鍰新臺幣壹萬伍仟元，並應接受道路交通安全講習。
    理  由
一、按汽車駕駛人，駕駛汽車經測試檢定酒精濃度超過規定標準
    者，處新臺幣（下同）一萬五千元以上六萬元以下罰鍰，並
    當場移置保管該汽車及吊扣其駕駛執照一年，道路交通管理
    處罰條例第三十五條第一項第一款定有明文；且依同條例第
    二十四條第一項第二款規定，有上開違規之行為者，並應接
    受道路交通安全講習。又依道路交通管理處罰條例第九十二
    條第一項所授權訂定之道路交通安全規則第一百十四條第二
    款之規定：「汽車駕駛人飲用酒類或其他類似物後其吐氣所
    含酒精濃度超過每公升零點二五毫克或血液中酒精濃度超過
    百分之零點零五以上者，不得駕車」，故駕駛汽車經測試檢
    定超過上開酒精濃度者，即屬超過酒精濃度規定標準，依首
    揭法律規定，應予處罰。
二、本件原處分認異議人即受處分人甲○○於民國九十八年六月
    九日凌晨三時十四分許，駕駛 EGC─五二五號輕型機車，行
    經臺北縣三重市○○○路二一七號前，為臺北縣政府警察局
    三重分局三重派出所執勤員警攔檢，經測試其吐氣所含酒精
    濃度達每公升零點三九毫克超過規定標準而掣單舉發。嗣受
    處分人於應到案日期前提出申訴，原處分機關仍認受處分人
    有上開酒後駕車之違規行為，乃依道路交通管理處罰條例第
    三十五條第一項第一款、第二十四條第一項第二款及違反道
    路交通管理事件統一裁罰基準表之規定，裁處罰鍰一萬五千
    元，並吊扣駕駛執照十二個月（註：本件指吊扣職業小型車
    駕駛執照），施以道安講習。
三、異議意旨略以：伊因騎乘機車酒駕違規遭取締，依罰則須吊
    扣駕照，但伊所持有之駕照為職業小型車駕駛執照，且為計
    程車司機，須以此謀生，爰聲請取消吊扣駕照之執行等語。
四、經查：
  (一)本件異議人飲酒後，於前揭時、地，駕駛 EGC─五二五號輕
    型機車，經警稽查測得其吐氣所含酒精濃度達每公升零點三
    九毫克規定標準而掣單舉發之事實，為異議人所不爭執，並
    有臺北縣政府警察局九十八年六月九日北縣警交字第Ｃ00
    000000號舉發違反道路交通管理事件通知單影本一紙
    附卷可稽，又異議人未曾考領機車駕駛執照，是原處分機關
    所吊扣者，乃異議人所持有之小型車職業駕駛執照一節，此
    觀諸本件移送書意見欄二所記載之內容自明。是異議人當時
    係以小型車職業駕駛執照，於飲酒後已超過酒精濃度規定標
    準值，仍駕駛前揭輕型機車違規之事實，足堪認定。
  (二)次查道路交通管理處罰條例第三十五條第一項僅規定「吊扣
    其駕駛執照一年」，並未明定其駕駛執照之種類，則有關吊
    扣、吊銷駕駛執照處分效力與執行方式之法令依據，當係依
    據同條例第六十八條規定，而該條文業於九十四年十二月十
    四日修正公布，並自九十五年三月一日施行，修正前原規定
    ：「汽車駕駛人，因違反本條例及道路交通安全規則之規定
    ，受吊扣或吊銷駕駛執照處分時，吊扣或吊銷其持有各級車
    類之駕駛執照」，修正後則規定「汽車駕駛人，因違反本條
    例及道路交通安全規則之規定，受吊銷駕駛執照處分時，吊
    銷其持有各級車類之駕駛執照。」，其立法意旨在於違規行
    為對道路交通秩序之維持及道路交通安全已生較大之影響，
    故規定吊扣或吊銷其持有各級車類之駕駛執照，以限制其繼
    續駕車行駛道路之權利，係屬駕駛行為之限制，並不因所持
    駕駛執照種類不同而有所差異。惟因考量原條文將違法或違
    規駕駛人所持有各級車類之駕駛執照一併吊銷或吊扣，失之
    過酷，對於人民工作與生活影響過鉅，有違比例原則，經與
    交通部協商後，乃將其中「受吊扣處分者，吊扣其持有各級
    車類之駕駛執照」部分之規定刪除。是駕駛人違反道路交通
    管理處罰條例第三十五條第一項第一款之規定而受吊扣駕駛
    執照處分時，依修正後同法第六十八條規定並參照其修正意
    旨，應僅得吊扣違規或違法當時駕駛車類之駕駛執照，否則
    將造成同一違規或違法行為，因受處分人持有駕駛執照種類
    之不同，而異其處分之結果。況酒醉駕車行為係製造法所不
    容許之風險，以風險製造之立場觀之，並不因駕駛車輛種類
    之不同，而有所差別，但從風險實現之觀點而言，酒醉駕駛
    車類之不同，其對於交通安全衍生之實害結果也有所差異，
    如駕駛人駕駛低一級之車類違反本條例之規定時，不論其所
    造成之實害結果，而一律吊扣駕駛人所持有之各類駕照，亦
    有違相同事件相同處理，不同事件不同處理之平等原則（臺
    灣高等法院暨所屬法院九十七年法律座談會刑事類提案第四
    ０號討論暨審查意見參照）。準此，本件異議人違規時既係
    駕駛輕型機車，其依法所受之處分應為限制其駕駛輕型機車
    之權利，而應吊扣其輕型機車駕駛執照，始符修正後該條例
    第六十八條規定之意旨，惟異議人未曾考領機車駕駛執照，
    業如前述，是其並無輕型機車駕駛執照可供吊扣，倘吊扣異
    議人所持有之小型車職業駕駛執照以代之，固可達成限制其
    繼續駕駛輕型機車之目的，然此舉顯已逾越道路交通管理處
    罰條例第六十八條之規範意涵及範圍，且將剝奪異議人駕駛
    營業小客車之權利，對其工作權造成極大之損害，是異議人
    主張不應吊扣其小型車職業駕駛執照等語，於法尚屬有據。
  (三)至原處分機關雖援引交通部相關領有汽車駕駛執照而未有機
    車駕駛執照，駕駛機車違反道路交通管理處罰條例第三十五
    條規定執行吊扣疑義之九十四年九月十五日交路字第０九四
    00五一四三三號、八十九年八月三十日交路字第００八八六
    一號函釋為裁處依據。惟按法官依據法律獨立審判，憲法第
    八十條載有明文，各機關依其職掌就有關法規為釋示之行政
    命令，法官於審判案件時，固可予以引用，但仍得依據法律
    ，表示適當之不同見解，並不受其拘束；司法行政機關所發
    司法行政上之命令，如涉及審判上之法律見解，僅供法官參
    考，法官於審判案件時，亦不受其拘束（司法院大法官會議
    釋字第二一六號解釋意旨參照）。是交通部上開函釋意見，
    本僅供法院參考，本院並不受其拘束。再者，上開函釋係針
    對道路交通管理處罰條例第六十八條修正前所為，惟修正後
    該條規定，已刪除其中吊扣部分之規定，業經本院詳述如前
    ，是有關吊扣之情形，自已無適用上開函釋之餘地，原處分
    機關援引上開函釋，顯與現行之道路交通管理處罰條例第六
    十八條規定未合，附此敘明。
五、綜上所述，異議人於前揭時、地駕駛輕型機車，經測試檢定
    酒精濃度超過規定標準之違規事證明確，堪予認定，原處分
    機關據以援引道路交通管理處罰條例第三十五條第一項第一
    款、道路交通管理事件統一裁罰基準表規定，裁處異議人罰
    鍰一萬五千元，並依同條例第二十四條第一項第二款規定施
    以道安講習處分，核無違誤，然原處分機關未審酌前情，逕
    為裁處吊扣異議人小型車職業駕駛執照十二個月，難認適法
    ，又因本件酒後駕車乃單一違規行為，罰鍰、吊扣駕照與道
    安講習之處分無從區分，是異議人雖未就酒後駕車裁處罰鍰
    及道安講習部分提出異議，惟依道路交通管理處罰條例第八
    十九條規定，法院處理交通事件，準用刑事訴訟法第三百四
    十八條之規定，則原處分關於前開部分與吊扣駕駛執照部分
    ，應認均為異議聲明之效力所及，本院自得併為審酌，從而
    ，異議人提起本件聲明異議，為有理由，應由本院將原處分
    撤銷，自為裁罰如主文第二項所示，以期適法。惟就異議人
    所領有之小型車職業駕駛執照，關於得駕駛輕型機車之資格
    及權利部分，仍應予限制十二個月為宜，以資符合前揭修法
    意旨及公平原則，併此敘明。
據上論斷，應依道路交通案件處理辦法第二十條前段，裁定如主
文。
中    華    民    國    98    年    7     月    31    日
                    交通法庭    法  官  劉  安  榕
以上正本證明與原本無異
如不服本裁定，應於裁定送達後5 日內敘明抗告理由，向本院提
出抗告狀。
                                書記官  陳  盈  真
中    華    民    國    98    年    8     月    3     日


司法院資訊處製作；財團法人民間司法改革基金會備份。
